臺灣基隆地方法院交通事件裁定　　　　　　　　　　九十三年度交聲字第一九八號
　　移送機關即
　　原處分機關　交通部公路總局台北區監理所基隆監理站
　　異　議　人
　　即受處分人　甲○○　男　四.
右列受處分人因違反道路交通管理處罰條例案件，對於交通部公路總局台北區監理所
基隆監理站中華民國九十三年八月十三日所為之處分（原處分案號：基監字第裁四二
─Ｒ00000000號）聲明異議，本院裁定如左：
    主  文
異議駁回。
    理  由
一、按「汽車駕駛人轉彎時，有左列情形之一者，處二百元以上六百元以下罰鍰：一
    、在轉彎或變換車道前，未使用方向燈或不注意來、往行人或轉彎前未減速慢行
    者。」，「汽車駕駛人有左列各款所列條款之一者，除依原條款處罰鍰外，並予
    記點：一、有第三十三條、第三十八條第一項、第四十條第一項、第四十五條、
    第四十七條第一款至第四款、第四十八條、第四十九條或第六十條第一項、第二
    項第一款至第三款情形之一者，各記違規點數一點。」，道路交通管理處罰條例
    第四十八條第一項、第六十三條第一項分別定有明文。
二、原處分意旨略以：異議人甲○○駕駛車號ＪＺ─六九四三號自小客車，於民國九
    十三年七月十日十四時三十分許，在基隆市○○○路高速公路涵洞前，轉彎未使
    用方向燈，經基隆市警察局第三分局復興路派出所製單舉發移送交通部公路總局
    台北區監理所基隆監理站處理，依上開道路交通安全處罰條例第四十八條第一項
    第一款、第六十三條第一項之規定裁決罰鍰新台幣九百元，並記違規點數一點。
三、異議人甲○○則異議稱：其在九十三年七月十日十四時三十分許，駕車由汐止市
    鄉○街進高速公路涵洞出來，道路是向右彎，因為是第一次行經該路段，在確認
    要行駛的路線後，就打了右轉方向燈，但員警攔停舉發時，員警竟稱係因其見到
    警員攔停才打方向燈，實則在員警舉發前已打方向燈，乃就原處分聲明異議云云
    ，並提出自行繪製舉發現場簡圖及照片為佐。
四、經查，本件受處分人即異議人甲○○，於右揭時、地，駕車轉彎未使用方向燈之
    違規事實，業據舉發之基隆市警察局第三分局復興路派出所員警乙○○到院結證
    ：「九十三年七月十日下午二時三十分，我是站在華新一路高速公路涵洞前（汐
    止往五堵的方向），執行取締交通違規的勤務，異議人駕車駛出涵洞後約有十公
    尺，要右轉往五堵的方向，並沒有打方向燈（涵洞到叉路口的距離約有五公尺，
    異議人右轉後，走了五公尺），我將異議人攔下來，異議人才顯示右轉方向燈，
    我叫他靠邊停，請他出示駕行照，我跟他說這個路段非常危險，左轉右轉一定要
    打方向燈，以策安全，且一般用路人進涵洞後，一定要打方向燈，這是一般常識
    。異議人有超過路邊的鏡子但還是沒有打方向燈，異議人是到了橘色施工標示才
    打方向燈，是我攔停之後，異議人才打方向燈。」、「我確實看到異議人轉彎沒
    有打方向燈我才攔下異議人。我是看異議人到槽化線都沒有打方向燈我才取締他
    。」等語（詳見本院九十三年九月二十日、同年十月十一日訊問筆錄），並有舉
    發交通違規現場圖一份暨照片六張、基隆市警察局基警交字第Ｒ0000000
    號舉發違反道路交通管理事件通知單一紙、基隆市警察局第三分局九十三年七月
    二十八日基警分三交字第○九三○○九六九八號函一份在卷可稽，且依舉發警員
    所繪之舉發交通違規現場圖所示，自涵洞到叉路口槽化線之距離為二十點四公尺
    ，並非異議人一出涵洞口警員即執行取締，異議人應有足夠之時間打方向燈。按
    交通警員製單舉發違反道路交通管理處罰條例所列之違規事實，本質上為行政處
    分，係公務員基於職務上權力，依法就特定之具體事件所為具有公法上效果之單
    方行政行為，基於公務員為公法上行為具有公信力之原則，該行政處分當可被推
    定為真正，其據以依法處分之事實認定亦為正確無誤，本此公信原則，乃立法者
    賦予行政機關制定違反道路交通事件統一裁罰標準及處理細則，使值勤警員得當
    機處分以維護交通秩序、安全之行政目的，反之，若謂公務員一切行政行為均需
    預留證據以證其實，則國家行政勢必窒礙難行，據此，刑事訴訟法就犯罪證據有
    關之規定中，與行政秩序罰之交通違規裁罰本旨不合之部分，自不在準用之列。
    本件現場舉發員警與異議人素昧平生，並無仇隙，衡情當無設詞攀誣、濫予舉發
    之理，本件既無任何證據足證警員有捏造事實、違法取締之情事，則執勤警員本
    其維護交通秩序、安全職責所為之舉發，自應受到合法、正確之推定，故異議人
    本件行經涵洞後右彎未使用方向燈之事實，至堪認定。至於異議人雖自行繪製舉
    發現場簡圖及照片為佐，惟上開現場簡圖及照片僅足證明本件舉發交通違規現場
    （即基隆市○○○路高速公路涵洞前）之標線、位置等情形，並無法證明異議人
    駕車行經上述舉發違規地點時右彎確有使用方向燈之事實，無從憑採。綜上所述
    ，異議人所辯不足採信。從而，原處分機關援引首揭規定裁處罰鍰並無不當，本
    件異議為無理由，應予駁回。
五、據上論斷，應依道路交通案件處理辦法第十九條裁定如主文。
中　　　華　　　民　　　國　　九十三　　年　　 十二 　　月　　三十一　　日
                              　    臺灣基隆地方法院交通法庭
                                  　    法  官  鄭  景  文
右正本證明與原本無異。
對於本件裁定如有不服，應於收受送達後五日內，向本院提出抗告書狀（應附繕本）
，敘述抗告之理由，抗告於臺灣高等法院。
                                      　書記官  陸  清  敏
中　　　華　　　民　　　國　　九十三　　年　　 十二 　　月　　三十一　　日
